【裁判字號】    99,台上,3467
【裁判日期】    990603
【裁判案由】    偽造文書
【裁判全文】
最高法院刑事判決            九十九年度台上字第三四六七號
上  訴  人  甲○○
選任辯護人  張皓帆律師
上列上訴人因偽造文書案件，不服台灣高等法院中華民國九十七
年七月二十九日第二審判決（九十七年度上訴字第二七０九號，
起訴案號：台灣板橋地方法院檢察署九十六年度偵字第二一七五
四號），提起上訴，本院判決如下：
    主  文
上訴駁回。
    理  由
按刑事訴訟法第三百七十七條規定，上訴於第三審法院，非以判
決違背法令為理由，不得為之。是提起第三審上訴，應以原判決
違背法令為理由，係屬法定要件。如果上訴理由書狀並未依據卷
內訴訟資料，具體指摘原判決不適用何種法則或如何適用不當，
或所指摘原判決違法情事，顯與法律規定得為第三審上訴理由之
違法情形，不相適合時，均應認其上訴為不合法律上之程式，予
以駁回。本件原判決依憑上訴人甲○○坦承有持乙○○印章先後
至永豐商業銀行蓋於所填乙○○之基金解約及提領存款之私文書
上，將登記在乙○○名下之三筆基金辦理贖回，並提領其美金十
七萬元改存於自己之銀行帳戶，證人乙○○、陳淑貞之證詞，卷
附永豐商業銀行辦理特定金錢信託資金買回（轉換）申請書、取
款憑條、乙○○存摺節本、廣川醫院診斷書、台北縣警察局土城
分局處理家庭暴力與兒少保護案件調查紀錄（通報）表、民事暫
時保護令、離婚協議書、歸戶損益查詢作業基金表等證據資料，
認上訴人有其事實欄所載之行使偽造私文書犯行，且敘明上訴人
否認該犯行，辯稱：伊與乙○○協議離婚，約定雙方所有存款平
均取得，印章乃乙○○所交付，委託伊辦理基金贖回及提領，乙
○○刻意交付其他印章設計陷害，伊雖取得美金十七萬元，惟仍
需負責返還工程行營運借款新台幣（下同）四百八十萬元，並負
擔小孩教養費，故二人各取得七百萬元為公平合理云云，為不足
採，亦依調查所得證據，於理由內詳予指駁、說明。因認上訴人
犯行明確，而撤銷第一審之科刑判決，改判仍論處上訴人行使偽
造私文書，足以生損害於他人二罪刑，已詳述所憑之證據及其認
定之理由，從形式上觀察，並無違背法令之情形存在。上訴意旨
略稱：伊與乙○○並未約定婚姻財產制，依民法規定裁判離婚時
應適用法定聯合財產制，婚姻消滅時，扣除婚姻存續所負債務，
雙方剩餘財產應平均分配，故以在辦理基金贖回前之財產狀況計
算，乙○○應再給付上訴人六百五十餘萬元，如依乙○○所稱離
婚條件，銀行存款各歸名下所有，則上訴人財產總合為負四十五
萬元，伊豈會同意如此離婚條件，顯見乙○○交付雷同印章是故
意陷害，騙得上訴人同意離婚後，再以訴訟方式侵吞財產，原判
決認無此動機，有違經驗法則。證人林鴻佑是雙方之子，對於父
母間互動情況甚為清楚，上訴人可隨時出入乙○○及林鴻佑同住
處所，欲取得印鑑章甚為容易，無需再偽刻乙○○印章使用之必
要，原審未予傳訊，有應於審判期日調查之證據未予調查之違誤
云云。惟查：犯罪事實之認定，證據之取捨及其證明力之判斷，
乃事實審法院自由判斷之職權，如其取捨不違背經驗法則與論理
法則，即不得指為違法，而據為上訴第三審之理由。原判決綜合
全案證據資料，而為上訴人上揭犯罪之認定，已說明乙○○並無
交付印章予上訴人，而上訴人辦理基金贖回及提領美金贖回款時
，適逢乙○○遭受家暴提出保護令申請，法院尚未核發保護令，
離婚協議尚未完成之際，衡情乙○○無於斯時同意交付印章，辦
理基金贖回並取得贖回款之理，雙方離婚協議書既約定個人銀行
存款，各歸帳戶登記名義人所有，該三筆基金既登記乙○○名下
，名義上即為乙○○所有，乙○○無需以此方式取得自己名下財
產，上訴人辯稱係遭乙○○設計陷害委無可採。已於判決內詳細
說明本於調查所得之心證而為事實判斷之理由，所為論斷，並無
違法情形存在。證人林鴻佑因年紀尚幼，對於父母間之工作、財
務處理，難以知悉，上訴人與乙○○於離婚協議完成前，雖曾短
暫一起上工、回家，亦難依此事實認乙○○確有交付印章之事實
，認無再予傳訊必要，於理由中亦予說明，並無證據調查未盡之
違法。此外，上訴意旨就屬原審採證、認事職權之適法行使及原
判決已說明事項，徒憑己見，任意指摘為違法，且仍為單純事實
之爭執，均非適法之第三審上訴理由。其上訴違背法律上之程式
，應予駁回。至於上訴人想像競合犯詐欺部分，原審係依刑法第
三百三十九條第一項論處，核屬刑事訴訟法第三百七十六條第四
款之案件，行使偽造私文書部分上訴既不合法，自無從就該想像
競合之詐欺部分併為實體上審理，依刑事訴訟法第三百七十六條
規定，此部分既經第二審判決，自不得上訴於第三審法院，上訴
人復提起上訴，顯非適法，應併予駁回。
據上論結，應依刑事訴訟法第三百九十五條前段，判決如主文。
中    華    民    國  九十九  年    六    月    三    日
                      最高法院刑事第十一庭
                          審判長法官  石  木  欽
                                法官  洪  佳  濱
                                法官  韓  金  秀
                                法官  段  景  榕
                                法官  周  煙  平
本件正本證明與原本無異
                                      書  記  官
中    華    民    國  九十九  年    六    月    十    日
                                                      Q

司法院資訊處製作；財團法人民間司法改革基金會備份。
